【裁判字號】    89,訴,678
【裁判日期】    900413
【裁判案由】    清償債務
【裁判全文】
臺灣桃園地方法院民事判決  八十九年度訴字第六七八號
    原      告  台灣省合作金庫
    法定代理人  甲○○
    訴訟代理人  丙○○
    被      告  戊○○
                              .
    訴訟代理人  藍松喬律師
                乙○○律師
右當事人間清償債務事件，本院判決如左：
    主    文
被告應給付原告新台幣參佰貳拾玖萬玖仟肆佰陸拾肆元，並自民國八十八年十一月四
日起至清償日止按年息百分之十一點零五計算之利息，及自民國八十八年十一月四日
起至清償日止，按上開利率百分之二十計算之違約金。
訴訟費用由被告負擔。
    事    實
甲、原告方面：
一、聲明：如主文第一項所示。
二、陳述：
（一）、緣訴外人丁○○邀同被告為連帶保證人，於民國八十一年七月三十一日向原
        告借款新台幣（下同）六百九十萬元正，約定於一○一年七月三十一日清償
        ，利息按年息百分之十一點零五計付，借用後分二四○期於每月三十一日，
        平均攤還本息，遲延履行時，除仍按上開利率計息外，逾期在六個月以內者
        ，按上開利率百分之十，逾期六個月以上者，按上開利率百分之二十計付違
        約金。
（二）、詎訴外人丁○○僅清償本金七十八萬二千一百五十二元及至八十六年七月三
        十日為止之利息外，其餘部份迄未清償，迭經催討無效，經原告聲請本院八
        十七年度民執字第四○九六號強制執行拍賣抵押物，所得價金已分配完畢，
        訴外人丁○○尚積欠本金三百二十九萬九千四百六十四元，及自八十八年十
        一月四日起至清償日止按年息百分之十一點零五計算之利息，與自八十八年
        十一月四日起至清償日止，按上開利率百分之二十計付之違約金，因訴外人
        丁○○未依約履行，依借據其他約定事項第五條規定，債務視為全部到期，
        被告係連帶保證人，依法應負連帶給付責任，爰依民法連帶保證法律關係，
        提起本件訴訟。
三、證據：提出(1)、六百九十萬元借據；(2)、二百萬元借據；(3)、土地登記簿；(4)、
    權狀領回登記簿；(5)、委辦房地貸款契約書；(6)、土地房屋預定買賣契約書、(7)
    、收據；(8)、本院民事執行處強制執行金額計算書分配表；(9)、切結書；(10)戶籍
    謄本等為證。
乙、被告方面：
一、聲明：原告之訴駁回，如受不利判決，願供擔保免予假執行。
二、陳述：
（一）、被告與訴外人丁○○素昧生平，從未為訴外人丁○○連帶保證借款，且該筆
        六百九十萬元借款借據上之簽名非被告所簽，印章亦非被告所有。
（二）、又原告之對保更屬不實，被告從未在對保欄簽名蓋章，本件原告之對保人與
        訴外人丁○○間顯有共同偽造文書之嫌。
（三）、再被告曾向訴外人洪正尚購買房屋，經查訴外人丁○○為洪正尚之工頭，現
        已潛逃，被告購買房屋亦向原告貸款，現已清繳貸款完畢，另訴外人丁○○
        與被告購買之房屋為同棟上下樓，原告與建商洪正尚，丁○○間顯疑有勾結
        偽造被告簽名，偽刻被告印章對保，被告為受害人，堅決否認為本件連帶保
        證人。
（四）、且原告於八十六年間，曾向被告申請支付命令（八十六年促字第二七七五二
        號），經被告提出異議，進入訴訟程序，被告於八十七年三月具狀偽稱「與
        被告和解已無訴訟必要」為詞，撤回起訴。
丙、本院依原告聲請函請內政部警政署刑事警察局鑑定筆跡。
    理    由
一、本件原告起訴主張：訴外人丁○○邀同被告為連帶保證人，向其借款六百九十萬
    元，詎訴外人丁○○僅清償部分本金及利息，其餘部份迄未清償，迭經催討無效
    ，經其聲請本院強制執行拍賣抵押物，訴外人丁○○尚積欠如主文欄所載之本金
    、利息及違約金，爰依民法連帶保證法律關係，提起本件訴訟。
二、被告則以：(1)、伊從未為訴外人丁○○連帶保證借款，且該筆六百九十萬元借款
    借據上之簽名亦非伊所為，印章亦非伊所有。(2)、又原告與建商洪正尚，丁○○
    間顯疑有勾結偽造被告簽名，偽刻被告印章對保等情詞資為辯解。
三、原告主張訴外人丁○○於八十一年七月三十一日向其借款六百九十萬元，詎訴外
    人丁○○僅清償本金七十八萬二千一百五十二元及至八十六年七月三十日為止之
    利息外，其餘部份迄未清償，經原告聲請本院八十七年度民執字第四○九六號強
    制執行拍賣抵押物，所得價金已分配完畢，訴外人丁○○尚積欠本金三百二十九
    萬九千四百六十四元等情，業據其提出與所述相符之六百九十萬元借據、本院民
    事執行處強制執行金額計算書分配表各乙紙為證，復為被告所不爭，應堪信為真
    實，是本件所應審究者厥為被告究有無於系爭六百九十萬元借據上簽名、蓋章擔
    任本件六百九十萬元借款之連帶保證人。
四、經查：
（一）、證人丁○○於本院九十年三月二十九日審理時結稱：其與被告二人因購屋置
        產申辦貸款，因須保證人擔保借款，其二人即約定互保，其擔保被告借款二
        百萬元部分，被告擔保其借款六百九十萬元該筆借款等語。
（二）、又被告確曾於八十一年七月三十一日向原告銀行申貸二百萬元，且該筆二百
        萬元借據上借款人之簽名、蓋章確係被告本人所為乙節，業據被告分別於本
        院八十九年七月十三日、八月三十一日審理時自認在卷，並有被告所簽二百
        萬元借據乙紙在卷可佐。
（三）、承上述第（二）點所述，本院依原告聲請函請內政部警政署刑事警察局鑑定
        被告筆跡之結果，認附件一借據上（按即系爭六百九十萬元借據）「戊○○
        」簽名筆跡與附件二借據上（按即被告於八十一年七月三十一日所簽名蓋章
        之二百萬元借據）「戊○○」簽名筆跡相符，且附件一借據上「戊○○」印
        文與附件二借據上「戊○○」印文相符，有內政部警政署刑事警察局八十九
        年十一月六日刑鑑字第一七一七二二號鑑驗通知書乙紙在卷可參。
（四）、綜上所述，堪信被告空言否認，伊未在系爭六百九十萬元借據上簽名蓋章擔
        任連帶保證人云云，尚無足採，從而原告本於連帶保證法律關係請求被告給
        付三百二十九萬九千四百六十四元，及自八十八年十一月四日起至清償日止
        按年息百分之十一點零五計算之利息，與自八十八年十一月四日起至清償日
        止，按上開利率百分之二十計付之違約金，尚難認為無理，應予准許。
五、至被告固另聲明，如受不利判決，願供擔保免予假執行，惟因本件原告並未聲明
    請准宣告假執行，且本件復不合致民事訴訟法第三百八十九條第一項各款依職權
    宣告假執行之要件，是被告聲明，如受不利判決，願供擔保免予假執行，本院認
    尚無論究之必要，併此敘明。
據上論結，原告之訴為有理由，依民事訴訟法第七十八條，判決如主文。
中      華      民      國    九十    年      四      月     十三     日
                                        臺灣桃園地方法院民事第一庭
~B法      官  林信旭
右為正本係照原本作成
如對本判決上訴須於判決送達後廿日內向本院提出上訴狀
中      華      民      國    九十    年      四      月      十三     日
~B書  記  官  陳美年


司法院資訊處製作；財團法人民間司法改革基金會備份。
